臺灣士林地方法院刑事判決　　　　　　　　　　　　　　九十年度交易字第七九號
　　聲　請　人　臺灣士林地方法院檢察署檢察官
　　被　　　告　甲○○
右列被告因公共危險等案件，經檢察官聲請簡易判決處刑（八十九年度偵字第七六四
號），本院認不宜以簡易判決處刑，改依通常程序審理判決如左：
    主  文
甲○○服用酒類，不能安全駕駛動力交通工具而駕駛，處有期徒刑肆月，如易科罰金
以參佰元折算壹日。又因過失傷害人，處有期徒刑參月，如易科罰金以參佰元折算壹
日。應執行有期徒刑陸月，如易科罰金以參佰元折算壹日。
    事  實
一、甲○○於民國八十八年十二月十七日深夜至翌日凌晨零時許，與友人黃勝輝在臺
    北市○○區○○街某處，飲用啤酒約三、四罐後，明知自己已有最易不能安全駕
    駛動力交通工具（於同年月十八日凌晨一時五十八分許經警查獲後所測得吐氣酒
    精濃度值為○‧九三ＭＧ＼Ｌ），本應注意不得駕駛動力交通工具汽車，以免影
    響公眾安全，竟仍貿然駕駛車牌號碼Ｚ二—三一三六號自小客車，搭載黃勝輝沿
    臺北市○○區○○路由東往西方向行駛，於同日凌晨零時許，途經同路三十九號
    前時，應注意在市區道路行車速度不得超過每小時四十公里，及注意車前狀況，
    並隨時採取必要之安全措施，以避免危險之發生，而依當時情形雖係夜間雨天，
    惟有照明、柏油路面平直無障礙物或其他缺陷、視距良好，且其智識、能力亦無
    不能注意之情事，詎其竟疏未注意車前狀況，在飲酒後以不能安全駕駛車輛狀態
    下，仍貿然以時速五十公里車速超速行駛，復未注意車前狀況，撞及沿同路由西
    向東方向逆向行駛，由丙○○所騎乘搭載乙○○之車牌號碼ＤＲＨ—六一二號重
    機車，致丙○○、乙○○二人人車倒地，丙○○因此受有左側髕骨骨折；乙○○
    則受有腰背、右大腿挫傷之傷害。甲○○於肇事後下車查看，上開自小客車遭黃
    勝輝駛離現場後，其亦另行搭乘計程車離去，嗣經路人報案，遲至同日凌晨一時
    五十八分許，始主動向臺北市政府警察局內湖分局康樂派出所投案說明，並經警
    檢測呼氣酒精濃度，始悉上情。
二、案經丙○○、乙○○訴由臺北市政府警察局內湖分局報請臺灣士林地方法院檢察
    署檢察官偵查聲請簡易判決處刑。
    理  由
一、右開被告甲○○飲酒後酒精濃度高達○‧九三ＭＧ＼Ｌ之情況下，明知自己精神
    狀態已達不能安全駕駛汽車之程度，仍駕駛車牌號碼Ｚ二—三一三六號自小客車
    之事實，業據被告於警訊、偵審中坦承不諱，核與證人黃勝輝於警訊時供證情節
    相符，而被告肇事後至為警實施酒精濃度測試之時間，相距近二小時，其酒精濃
    度竟仍高達○‧九三ＭＧ＼Ｌ，亦有酒精濃度測試值表一紙在卷足稽，參以被告
    所駕駛之自小客車肇事後右後照鏡掉落、車右前方凹陷、保險桿斷裂，而被害人
    丙○○所騎乘之機車左前方凹陷、左側車身倒地擦痕，此觀卷附臺北市政府警察
    局內湖分局交通分隊道路交通事故補充資料表、臺北市政府警察局交通警察大隊
    九十年十月二十二日北市警交大四字第九○六八一一三四○○號函檢送之現場照
    片數幀甚明，是依上開二車受損情形，足見其衝撞力量巨大，堪認被告於飲酒後
    已達不能安全駕駛動力交通工具之狀態，其此部分自白與事實相符，應堪採信。
二、訊據被告甲○○則矢口否認犯有過失傷害情事，辯稱：伊當時行駛車輛在內側車
    道，係告訴人丙○○騎乘機車逆向行駛來撞伊，伊並無過失云云。然查：
  (一)右揭被告駕駛汽車未注意車前狀況超速行駛之事實，業據其於警訊、偵查中供認
    不諱，核與被害人丙○○、乙○○指訴情節相符，並經證人黃勝輝於警訊、偵查
    中證述屬實，且有道路交通事故調查報告表、臺北市政府警察局內湖分局交通分
    隊交通事故談話紀錄表、補充資料表及前揭事故現場照片數幀在卷可資佐證。
  (二)被告於偵查中供稱：「（問：車禍如何發生？）當時我由汐止往內湖方向，要去
    吃麵，當時我靠路邊要停車，對方機車就撞上來，我不知怎麼撞到的，‧‧‧」
    、「（問：車禍經過為何？）我當時沿東湖路由東向西方向，到現場時正要停車
    下來吃麵，被害人直接在我前方被我撞到，‧‧‧」（見偵查卷第五十頁、八十
    一頁反面）等語，徵以被害人丙○○指稱：伊車沿東湖路東向西車道上，由西往
    東行駛欲往西向東車道，見被告駕車沿東湖路東向西行駛原欲右轉東湖路三三巷
    ，然卻突然在內側車道快速駛來以致兩車撞及而肇事（參見前揭談話紀錄表）等
    語，足見被告應係駕車欲靠右行駛，被害人丙○○見其往右跡象，乃逆向行駛往
    內側車道，詎被告突然超速前行，反應不及始肇事。
  (三)按汽車駕駛人飲酒後其吐氣所含酒精成分超過每公升○‧二五毫克以上者不得駕
    車；又汽車行車速度，依標誌之規定，無標誌者，在市區道路，時速不得超過四
    十公里；汽車行駛時，駕駛人應注意車前狀況，並隨時採取必要之安全措施，道
    路交通安全規則第一百十四條第二款、第九十三條第一項第一款、第九十四條第
    三項分別定有明文，此為一般駕駛人應注意並能注意之情事，被告甲○○為普通
    小型車駕駛人，自應注意及此。而車禍發生當時雖係夜間雨天，惟有照明、柏油
    路面平直無障礙物或其他缺陷、視距良好，有前開道路交通事故調查表附卷可按
    ，且依其肇事時之智識、能力亦無不能注意之情事，詎其竟疏未注意及此，猶貿
    然在飲酒後已不能安全駕駛車輛狀態下駕車，致肇本件車禍，導致被害人丙○○
    、乙○○分別受有如事實欄所示之傷害，亦有三軍總醫院、財團法人康寧醫院診
    斷證明書各一紙附卷可稽，其顯有過失。且本件經送臺北市車輛行車事故鑑定委
    員會鑑定，鑑定意見認係酒精濃度過量駕車並超速行駛而肇事，此有該委員會九
    十年十二月十九日北鑑審字第九○六○三三八三○○號函檢送之鑑定意見書乙份
    在卷可考，被告亦承認酒後駕車確有影響注意力（參見本偵查卷第八十二頁），
    足認被告確有未盡注意義務之過失，炯然甚明。
  (四)又按所謂信賴原則，在道路交通事故之刑事案件上，係指參與交通行為之一方，
    遵守交通法規秩序，得信賴同時參與交通行為之對方或其他人，亦必會遵守交通
    法規秩序，不致有違反交通法規秩序之行為發生，因此，對於對方或其他人因違
    反交通法規秩序之行為所導致之危險結果，即無注意防免之義務，從而得以免負
    過失責任（最高法院八十六年台上字第二四六二號判決意旨參照）。雖前揭鑑定
    意見書復指出被害人丙○○有逆向行駛之違規情事，惟被告有超速行駛及酒精濃
    度過量駕車之違規情事，與信賴原則要件不符，斷無因被害人丙○○違反交通法
    規秩序即能免責，所辯係丙○○逆向行駛來撞伊，伊並無過失云云，顯不足採。
    而被害人雖與有過失，但其所受前開傷害，確因被告之過失行為所引起，兩者間
    顯有相當因果關係。
  (五)綜上所述，被告所辯要屬卸責之詞，洵無可採，其犯行堪以認定，應依法論科。
三、核被告所為，係犯刑法第一百八十五條之三服用酒類不能安全駕駛車輛之罪、第
    二百八十四條第一項前段之過失傷害罪。又被告係汽車駕駛人，其酒醉駕車因而
    肇事致人受傷，依法應負刑事責任，所犯過失傷害罪部分，應依道路交通管理處
    罰條例第八十六條第一項之規定，加重其刑。被告一過失行為，致丙○○、乙○○二人受傷，係一行為觸犯同一罪名，為同種想像競合犯，應依法從一重論處過
    失傷害罪。又其所犯二罪間，犯意各別，罪名不同，應分論併罰之。爰審酌被告
    酒後仍貿然駕車，其駕車行為對社會大眾之生命、身體安全構成極大威脅，且又
    超速行駛疏未注意車前狀況而肇事，被害人二人因本件車禍事故所受傷害之程度
    ，及迄今尚未與告訴人達成民事和解，惟犯罪後仍否認部分犯行，尚無悔意等一
    切情狀，分別量處如主文所示之刑，並定其應執行刑及均諭知易科罰金之折算標
    準。
據上論斷，應依刑事訴訟法第四百五十二條、第二百九十九條第一項前段，刑法第一
百八十五條之三、第二百八十四條第一項前段、第五十五條、第四十一條第一項前段
、第五十一條第五款，道路交通管理處罰條例第八十六條第一項，罰金罰鍰提高標準
條例第一條前段、第二條，判決如主文。
本案經檢察官簡靜玉到庭執行職務
中      華      民      國    九十一    年      二      月     十九     日
                                  臺灣士林地方法院刑事第二庭
                                      法  官  李  昆  霖
右正本證明與原本無異。
如不服本判決，應於判決送達後十日內，向本院提出上訴狀。
                                      書記官  李  佩  真
中      華      民      國    九十一    年      二      月    二十一    日
附錄本案論罪科刑法條全文
刑法第一百八十五條之三
服用毒品、麻醉藥品、酒類或其他相類之物，不能安全駕駛動力交通工具而駕駛者，
處一年以下有期徒刑、拘役或三萬元以下罰金。
刑法第二百八十四條第一項前段
因過失傷害人者，處六月以下有期徒刑、拘役或五百元以下罰金。致重傷者，處一年
以下有期徒刑、拘役或五百元下罰金。
